臺灣臺中地方法院刑事判決　　　　　　 95年度交訴字第245號
公　訴　人　臺灣臺中地方法院檢察署檢察官
被　　　告　丁○○
　　　　　　　　　　13樓
上列被告因公共危險等案件，經檢察官提起公訴（九十五年度偵
字第二○五○六號），本院判決如下：
    主    文
丁○○因過失傷害人，處拘役伍拾日，如易科罰金，以新臺幣壹
仟元折算壹日；又駕駛動力交通工具肇事，致人受傷而逃逸，處
有期徒刑陸月，如易科罰金，以新臺幣壹仟元折算壹日。
    犯罪事實
一、丁○○於民國九十五年七月二十三日二十三時三十分許，駕
    駛車牌號碼七五七七─ＪＶ號自用小客車，行經臺中市○區
    ○○路與梅川西路路口時，本應注意汽車迴車前，應暫停並
    顯示左轉燈光或手勢，看清無來往車輛，始得迴車，且依當
    時情形並無不能注意之情事，竟疏未注意及之，即貿然從民
    權路迴轉，往向上路方向行駛，適丙○○駕駛車牌號碼Ｍ二
    Ｇ─六五五號重型機車，沿民權路往梅川東路方向行駛，亦
    行經民權路與梅川西路路口，迨丙○○見狀已閃煞不及，丁○○所駕車牌號碼七五七七─ＪＶ號自用小客車左後車廂保
    險桿部位，遂與丙○○所駕駛車牌號碼Ｍ二Ｇ─六五五號重
    型機車車頭前輪部位擦撞，致丙○○人車倒地，因此受腦震
    盪、臉頭皮及頸部挫傷、臉頸及頭皮磨損擦傷、肘前臂及腕
    磨損擦傷，丁○○駕車肇事致人受傷後，竟基於肇事逃逸之
    犯意，未救護傷者丙○○，反駕車逃離現場。
二、案經丙○○訴由臺中市警察局第一分局報請臺灣臺中地方法
    院檢察署檢察官偵查起訴。
    理    由
一、訊據被告丁○○固坦承於九十五年七月二十三日二十三時三
    十分許，曾駕駛車牌號碼七五七七─ＪＶ號自用小客車沿臺
    中市○○路由西往東方向行駛，惟矢口否認有何過失傷害及
    肇事逃逸之犯行，辯稱：當日伊駕駛車牌號碼七五七七─Ｊ
    Ｖ號自用小客車沿臺中市○○路由西往東方向行駛，直接從
    民權路右轉向上路，並未經過民權路與梅川西路口，所以伊
    沒有肇事及肇事逃逸云云。惟查：
(一)、證人丙○○於本院審理時具結證稱：伊從臺中市○○路往火
    車站方向行駛到梅川西路，對方之車子是停在民權路與梅川
    東路、梅川西路中間的路邊，對方有開燈，但是靜止不動，
    伊要騎過去的時候，對方就從路邊突然要迴轉，並沒有打方
    向燈，發現的時候，有煞車，但是還是被對方左後方之保險
    桿擦撞到，機車就從左手邊倒下，大概滑行了五公尺，致伊
    受有左右手擦傷、頭部挫傷、腦震盪等傷害，事故後伊回頭
    看到對方車子有稍微停一下，然後又繼續開走，當時有二個
    一男一女的目擊證人，他們來問伊有無事情，就跟伊一同去
    旁邊的派出所報警，報警後伊自己再前往臺中醫院就醫，嗣
    後警察曾通知伊去指認車輛，並前往觀看民權路與梅川西路
    口之監視錄影畫面，確有看到與被告所駕駛之車輛相同特徵
    的車輛在該路口迴轉等語 (本院卷第四三、四五、四六頁）
    。又證人即當時之目擊者戊○○亦證述：伊當時是在向上路
    與民權路口等紅燈，該路有點彎，看到一臺黑色的自用小客
    車開過來，伊以為該車是要右轉向上路，但該車卻順著民權
    路直行，後來伊就聽到碰撞聲，就看到該車迴轉，沿民權路
    行至民權路與向上路口停了一下，伊並沒有注意當時的號誌
    ，不知該車是否是在停等紅綠燈，該車只停了不超過十秒鐘
    即左轉向上路離開，該車在路口停下來時，伊有記下車輛之
    車牌號碼為七五七七─ＪＶ號，嗣後伊有將該車號跟被害人
    （即證人丙○○）說，因被害人要去報警，而路邊即有警局
    ，伊就陪其去報警，並將車號告訴員警，當時與伊在一起的
    還有一位女子，是伊女友等語（本院卷第四九、五十頁），
    而證人戊○○與證人丙○○及被告均未熟識，當無蓄意迴護
    證人丙○○，並刻意構陷被告之理。再者，員警曾依證人戊○○所提供之車號查詢並通知車主駕駛車牌號碼七五七七─
    ＪＶ號自用小客車至警局供證人丙○○指認，復由證人即警
    員甲○○會同證人丙○○觀看設置於民權派出所旁之監視器
    所側錄事發之際前開民權路與梅川西路口之錄影畫面，確有
    發現一深色自用小客車於該路口迴轉，而該車之前輪與後輪
    之輪框不同，與前開車牌號碼七五七七─ＪＶ號自用小客車
    之車輛特徵相符等情，亦據證人甲○○證述明確，並有監視
    器設置位置及拍攝區域繪測圖一紙、道路交通事故現場圖、
    道路交通事故調查報告表(一)、(二)各一紙、臺中市○○○道路
    交通事故照片十八幀、衛生署臺中醫院診斷證明書一紙（本
    院卷第六七頁，警卷第十三至二三頁、第二五頁）附卷可稽
    。而被告亦自承當日二十三時許，駕駛車牌號碼七五七七─
    ＪＶ號之自用小客車之人係其等情，足認與證人丙○○所駕
    駛之前開機車，在前開路口因迴轉發生擦撞之車輛確係被告
    所駕駛之車牌號碼七五七七─ＪＶ號之自用小客車。另按汽
    車迴車前，應暫停並顯示左轉燈光或手勢，看清無來往車輛
    ，始得迴車，道路交通安全規則第一百零六條第五款定有明
    文，是被告駕車行經臺中市○○路與梅川西路口時，依當時
    之情形並無不能注意之情事，竟疏未注意，及貿然從民權路
    迴轉，而與丙○○駕駛之機車發生擦撞，致丙○○受有腦震
    盪、臉頭皮及頸部挫傷、臉頸及頭皮磨損擦傷、肘前臂及腕
    磨損擦傷等傷勢，依前開說明，被告之行為顯有過失，而其
    過失與證人丙○○所受前開傷害間有相當因果關係存在，故
    被告過失傷害之犯行應可認定。
(二)、被告因前開過失致證人丙○○受有前述傷害，嗣未下車查看
    並救護傷者丙○○，反駕車駛離現場，業據證人丙○○、戊○○等人證述明確，業如前述。又按騎乘機車發生交通事故
    ，致人車倒地，機車駕駛者發生受傷之可能性甚大，而依證
    人戊○○所證肇事時有很大之碰撞聲等情，是被告對於其所
    駕駛之車輛與機車發生事故，而機車騎士因此受有傷害一節
    ，亦應有所認識，然被告卻未停車幫忙救護，隨即駕車離去
    ，則被告確有肇事致證人丙○○受傷而逃逸之事實無訛。
(三)、被告雖以前揭詞情置辯，惟其所辯，顯與證人丙○○、戊○○證述不符，且監視器確曾攝得民權路與梅川西路口，確有
    與被告所駕駛之前開車輛特徵相符之車輛，於肇事之際在該
    路口迴轉一節，亦據證人甲○○證述明確，核與證人丙○○
    、戊○○所證被告所駕駛之前開車輛確有於民權路與梅川西
    路口迴轉等情相符，足堪採信。故被告所辯未曾經過該路口
    ，故無肇事及肇事逃逸云云即難憑採。綜上所述，本案事證
    明確，被告前開犯行應可認定。
二、被告駕駛車輛迴車前，疏未暫停並顯示左轉燈光或手勢，看
    清無來往車輛致擦撞證人丙○○所騎乘之機車，使其受有腦
    震盪、臉頭皮及頸部挫傷、臉頸及頭皮磨損擦傷、肘前臂及
    腕磨損擦傷等傷害，惟被告未下車查看及幫忙救護，隨即駕
    車駛離，核其所為係犯刑法第二百八十四條第一項前段之過
    失傷害罪、刑法第一百八十五條之四之肇事逃逸罪。被告所
    犯過失傷害罪、肇事逃逸罪，犯意不同，罪名不同，應予分
    論併罰。爰審酌被告駕車過失之程度，與證人丙○○所受之
    傷勢，及被告肇事逃逸行為對於社會公共安全所生之負面影
    響，暨其於本院審理時矢口否認犯行，顯無悔意之犯後態度
    ，與其犯罪手段、所生危害、被告之智識程度等一切情狀，
    分別量處如主文所示之刑，並分別諭知易科罰金之折算標準
    。公訴人雖請求本院就過失傷害、肇事逃逸分別判處有期徒
    刑四月、八月，惟本院審酌上情認以量主文所示之刑為當，
    併此敘明。
據上論斷，應依刑事訴訟法第二百九十九條第一項前段，刑法第
二百八十四條第一項前段、第一百八十五條之四，刑法施行法第
一條之一第一項、第二項前段，判決如主文。
本案經檢察官乙○○到庭執行職務。
中　　華　　民　　國　　96　　年　　1 　　月　　18　　日
                  刑事第十四庭  審判長法  官  陳  葳
                                      法  官  林世民
                                      法  官  劉逸成
上正本證明與原本無異。
如不服本判決，應於送達後十日內向本院提出上訴狀（須附繕本
），上訴於臺灣高等法院臺中分院。
                                      書記官  高勳楠
中　　華　　民　　國　　96　　年　　1　　月　　 18　　日
附錄論罪科刑法條
中華民國刑法第185條之4
駕駛動力交通工具肇事，致人死傷而逃逸者，處六月以上五年以
下有期徒刑。
中華民國刑法第284條
因過失傷害人者，處六月以下有期徒刑、拘役或五百元以下罰金
，致重傷者，處一年以下有期徒刑、拘役或五百元以下罰金。
從事業務之人，因業務上之過失傷害人者，處一年以下有期徒刑
、拘役或一千元以下罰金，致重傷者，處三年以下有期徒刑、拘
役或二千元以下罰金。
